【裁判字號】    90,訴,54
【裁判日期】    900411
【裁判案由】    違反公司法等
【裁判全文】
臺灣宜蘭地方法院刑事判決                              九十年度訴字第五四號
    公  訴  人  臺灣宜蘭地方法院檢察署檢察官
    被      告  甲○○
右列被告因違反公司法等案件，經檢察官提起公訴（八十九年度偵字第一三六八號）
，本院判決如左：
    主  文
甲○○共同公司負責人公司應收之股款，股東並未實際繳納，而以申請文件表明收足
，處有期徒刑參月，如易科罰金以參佰元折算壹日。緩刑貳年。
    事  實
一、甲○○係設在宜蘭縣羅東鎮○○路二六一巷十七號一樓田茂營造事業有限公司（
    下稱田茂公司）之公司負責人，明知公司增資時應實收之股款，需確實收足，不
    得僅以文件表明收足，竟為因應甲級營造廠資本額增加至新台幣（下同）一億元
    之審核，明知股東陳坤福、陳俊雄、林朝彥、陳正勳、羅順德、李新富等人並未
    實際依照股份比例繳交增資股款，然為應付政府對於甲級營造廠資本額度提高之
    規定，而與會計師黃鑫魁（已死亡）共同基於犯意之聯絡及行為之分擔，由甲○
    ○經由黃鑫魁向不知情之謝月雲借貸七千七百五十萬元之款項，並於同年十月六
    日將上揭款項中以六次一千一百零七萬元（代表上揭六位股東所匯入）及一次一
    千一百零八萬元（代表甲○○所匯入）匯入聯邦商業銀行（下稱聯邦銀行）田茂
    公司活期存款帳戶（帳號：000000000000號），而取得驗資所需之
    存款證明充作股款繳納證明文件後，旋於同年月八日即將上揭款項即分次轉出。
    復經由黃鑫魁依據上述不實之股款繳納證明，檢附田茂營造事業有限公司股東同
    意書、新舊章程條文對照表、試算表、資產負債表、增加資本查核報告書，載明
    查核結果認定股款確已收足之旨，連同田茂公司設立登記事項卡、聯邦銀行田茂
    公司活期存款存摺、田茂公司董事、股東名單等資料，於同年十月十二日將此不
    實之資料持向經濟部申請變更登記，使該管公務員將上開不實之事項據以登載於
    其職務上所掌之公文書，足生損害於經濟部有關公司管理之正確性。
二、案經法務部調查局宜蘭縣調查站報告台灣宜蘭地方法院檢察署檢察官偵查起訴。
    理  由
一、右揭事實，業據被告甲○○於本院審理中坦承不諱，並經本院調閱經濟部卷宗屬
    實，並有黃鑫魁所製作資本額查核報告書、前揭存匯款單據、存款存摺影本、委
    託書、田茂公司資產負債表、董事、股東名單、設立登記事項卡、經濟部八十七
    年十月二十七日經（八七）商字第八七一三三四五三號函可資左憑，足見被告甲
    ○○前揭自白與事實相符，應可採信。次查被告甲○○明知股東並未實際繳納增
    資股款，而以申請文件向主管機關表明收足，致使不知情之承辦人員將此不實之
    事項登載於職務上所掌管之公司設立登記之公文書中，自足生損害主管機關對於
    公司登記管理之正確性。又查會計師黃鑫魁向他人借款予被告甲○○之目的，係
    為使其通過經濟部審核，對於甲○○擔任負責人之田茂公司之股東並未實際繳足
    增資股款，並使被告甲○○取得驗資所需之存款證明，使之得以順利辦理有關公
    司之設立登記事宜，則渠等之上開行為，自有犯意之聯絡及行為之分擔無疑。本
    件事證明確，被告甲○○犯行堪已認定，應依法論科。
二、核被告甲○○所為，係犯公司法第九條第三項公司負責人公司應收之股款，股東
    並未繳納，而以申請文件表明收足罪及刑法第二百十四條明知為不實之事項，而
    使公務員登載於職務上所掌之公文書等罪。黃鑫魁雖非田茂公司之負責人，但因
    與被告甲○○間，有犯意之聯絡及行為之分擔，依刑法第三十一條第一項之規定
    ，仍應論以共同正犯。又被告甲○○所犯上開二罪，有方法結果之牽連關係，應
    從一重以公司法第九條第三項公司負責人公司應收之股款，股東並未繳納，而以
    申請文件表明收足之罪論處。爰審酌被告犯罪之動機、目的、手段、規避政府強
    化公司資本之規定、犯罪對社會之影響及所生之危害及犯罪後態度良好等一切情
    狀，量處如主文所示之刑，並諭知易科罰金之折算標準。又被告未曾受有期徒刑
    以上刑之宣告，此有台灣高等法院檢察署刑案紀錄簡覆表在卷可稽，被告經此教
    訓當知警惕，應無再犯之虞，本院認前所宣告之刑，以暫不執行為適當，爰併宣
    告緩刑二年，以啟自新。
據上論斷，應依刑事訴訟法第二百九十九條第一項前段、公司法第九條第三項、刑法
第十一條前段、第二十八條、第三十一條第一項、第二百十四條、第五十五條、第四
十一條第一項、第七十四條第一款、罰金罰鍰提高標準條例第一條前段，第二條判決
如主文。
本案經檢察官林慧到庭執行職務。
中      華      民      國    九十    年     四     月     十一     日
                                      臺灣宜蘭地方法院刑事第二庭
                                          法  官
右正本證明與原本無異。
如不服本判決，應於判決送達後十日內，向本院提出上訴狀。
所犯法條：
中華民國刑法第二百一十四條
 (使公務員登載不實罪)
明知為不實之事項，而使公務員登載於職務上所掌之公文書，足以生損害
於公眾或他人者，處三年以下有期徒刑、拘役或五百元以下罰金。
公司法第九條第三項：
公司應收之股款，股東並未實際繳納，而以申請文件表明收足，或股東雖
已繳納，而於登記後將股款發還股東，或任由股東收回者，公司負責人各
處五年以下有期徒刑、拘役或科或併科新臺幣六萬元以下罰金。


司法院資訊處製作；財團法人民間司法改革基金會備份。
